【裁判字號】    96,交聲,1944
【裁判日期】    970331
【裁判案由】    違反道路交通管理處罰條例聲明異議
【裁判全文】
臺灣臺北地方法院交通事件裁定
原處分機關  臺北市交通事件裁決所
異議人即
受處分人    乙○○
                    國民
上列異議人即受處分人因違反道路交通管理處罰條例案件，對於
臺北市交通事件裁決所中華民國96年11月27日所為之處分（原處
分案號：北市裁四字第裁22-AOOWL2129號），聲明異議，本院裁
定如下：
    主      文
異議駁回。
    理      由
一、按汽車駕駛人，爭道行駛而有機器腳踏車不在規定車道行駛
    之違規行為者，處新臺幣600 元以上1800元以下罰鍰，並記
    違規點數1點，道路交通管理處罰條例第45 條第13款、第63
    條第1項第1款所明定。
二、本件異議人即受處分人乙○○於民國96 年8月26日16時58分
    ，駕駛車號912-BGB 號重型機車行經臺北市○○○路與延吉
    街193巷4號路口處，有不在規定車道行駛之違規行為，當場
    為執勤員警攔停掣單舉發。受處分人雖有不服，然未曾提出
    申訴。原處分機關乃於96年11月27日依道路交通管理處罰條
    例第45條第13款、第63條第1項第1款規定，裁處受處分人罰
    鍰新台幣1800元。嗣受處分人不服，於收受裁決書後20日內
    提出異議。
三、受處分人雖自承於上開時、地駕駛上開重型機車，惟否認有
    何違規行為，辯稱: 伊所收受之裁決書未有違規經過之描述
    ，違規地點僅載有地址代碼，違規事實不明，且無附任何證
    據云云。然查:
(一)按行政處分如有誤寫、誤算或其他類此之顯然錯誤者，處分
    機關得隨時或依申請更正之，行政程序法第101條第1項定有
    明文。本件裁決書違規地點部分僅記載地址代碼，顯係誤寫
    、誤算或類此之錯誤，嗣由原處分機關依行政程序法第101
    條第1項規定予以更正，是本件裁決之瑕疵業經補正，其合
    法性已屬無疑，合先敘明。
(二)按依道路交通管理處罰條例科處行政罰事件，依據公法爭議
    之舉證責任分配法則，固應先由行政機關就其業已履踐相關
    正當法律程序，以及人民應受處罰之客觀違反法令行為，負
    證明之責，異議人就行政機關已為相當證明之前開事項，若
    主張欠缺主觀歸責條件或為其他抗辯，亦須就其所辯提出反
    證。惟行政機關對於前開應為舉證事項，非不得以執行查察
    取締勤務人員，依據調查人證之程序，使就親歷事實提供不
    可替代之證明方法，尤於當場舉發交通違規事件，鑑於交通
    違規事實往往驟然而現、稍縱即逝，若硬性要求舉發員警不
    分違規情節，一律必須預留證據，俾便事後提出供法院審酌
    ，除有現實技術可行性之困難外，勢將大幅提高交通管理之
    行政成本，並嚴重削弱道路交通管理之行政效能，絕非立法
    者制定道路交通管理法規之本意。本件異議人上開違規事實
    ，業經證人即本件舉發員警甲○○於本院調查時，到庭具結
    證稱: 「 (問: 請陳述受處分人當時違規情形? ) 受處分人
    是在忠孝東路跟延吉街路口，當時我在執行勤務，是在民國
    96年8月26號16時58 分，受處分人是行駛禁行機車道，他是
    行駛內車道，當時他簽收沒有異議。」等語，並有舉發地點
    照片6幀及異議人簽收之舉發通知單影本1紙在卷可稽。衡諸
    證人甲○○為執行勤務之警員，亦為目睹異議人前開違規行
    為之原證人，其與異議人既不相識，又無前隙，自無甘冒偽
    證重罪而設詞誣陷異議人之理，且依其到庭所述異議人之違
    規經過均甚為詳實，而本件卷存證據資料內又無任何積極證
    據足以證明證人所述虛偽，亦無足可認證人陳述不可採之品
    性證據或前科證據存在，自不得僅因證人為本件開單舉發異
    議人之員警即否認其在訴訟上所具有之原證人資格及其證言
    之證明力，是證人上開證述，即屬可採。從而，得認異議人
    確有於前揭時地騎乘機車不在規定車道行駛之違規行為。
四、綜上，受處分人確有騎乘機車不在規定車道行駛之違規行為
    ，原處分機關依道路交通管理處罰條例第45條第13款、第63
    條第1項第1款，及違反道路交通管理事件統一裁罰基準表規
    定，裁處受處分人罰鍰1800 元，並記違規點數1點，核無違
    誤。本件受處分人之聲明異議，為無理由，應予駁回。
據上論斷，應依道路交通案件處理辦法第19條，裁定如主文。
中    華    民    國    97    年    3     月    31    日
                              交通法庭法  官  趙子榮
以上正本證明與原本無異
如不服本裁定應於送達後5日內向本院提出抗告狀
                                      書記官  陳怡君
中    華    民    國    97    年    3     月    31    日


司法院資訊處製作；財團法人民間司法改革基金會備份。
